【裁判字號】    92,簡上,5
【裁判日期】    920507
【裁判案由】    第三人異議之訴
【裁判全文】
台灣彰化地方法院民事判決  九十二年度簡上字第五號
    上  訴  人  甲○○
                戊○○
                乙○○
                己○○
                丙○○
    訴訟代理人  邱華南律師
    被上訴人    丁○○      住.
    訴訟代理人  莊崇意律師
右當事人間第三人異議之訴事件，上訴人對於中華民國九十一年十二月十一日本院彰
簡易庭九十一年度彰簡字第三五六號第一審判決提起上訴，本院判決如左：
    主      文
上訴駁回。
第二審訴訟費用由上訴人負擔。
    事      實
甲、上訴人方面：
  一、聲明：
  （一）原判決廢棄。
  （二）鈞院九十一年執洪字第四一一五號返還土地強制執行事件，就上訴人及其他
        共有人所共有之圍牆建築物（下稱系爭圍牆），所為查封之強制執行程序應
        予撤銷。
  二、陳述：除與第一審判決記載相同者，茲予引用外，並補述略稱：
      圍牆並非獨立之物，故無所謂非經登記不得取得所有權規定之適用。而系爭圍
      牆係固定附著於土地上，旨在供大樓（即房屋所有權人）區別內外之分，常在
      輔助大樓之經濟目的，而大樓及圍牆均為訴外人豪隆建設股份有限公司（下稱
      豪隆公司）原始起造，是於豪隆公司將系爭大樓所有權移轉與其他共有人共有
      人時，依民法第六十八條規定，上訴人自依法取得系爭圍牆之所有權，系爭圍
      牆之產權及事實上處分權於八十八年九月十二日即已移轉予上訴人及其他住戶
      ，故系爭圍牆之所有權屬「豪隆獅子」大廈全體住戶所有，並非屬豪隆公司，
      是被上訴人於八十九年十一月十三日提起之訴訟，其既判力並不及上訴人，被
      上訴人以判決為執行名義查封上訴人所有之建築物，顯然有誤。
  三、證據：援用原審之立證方法。
乙、被上訴人方面：
  一、聲明：上訴駁回。
  二、陳述：除與第一審判決記載相同者，茲予引用外，並補述略稱：
      上訴人並未證明系爭圍牆屬獅子王大廈全體住戶所有，且依鈞院九十年度彰簡
      字第四七四號、九十年度簡上字第二六八號判決，已認定系爭圍牆為豪隆公司
      之違章建築，並經該公司自認未點交任何住戶占有使用，依最高法院四十四年
      台上字第七二一號判意旨，上訴人不得提起第三人異議之訴，即使上訴人違章
      建築，原審認違章建築之買受人不得提起第三人異議之訴，亦適法有據。又系
      爭圍牆與主體建物並不相連，縱使拆除並不影響整棟大廈之效用，且系爭圍牆
      是無權占用被上訴人土地，與合法建造在原始起造人建造大樓之土地上之圍牆
      不能相提並論，不能以原始起造人已將大樓交付全體住戶使用，即認為全體住
      戶一併取得系爭圍牆之所有權。
  三、證據：援用原審之立證方法。
丙、本院依職權調取九十年度彰簡字第四七四號、九十年度簡上字第二六八號、九十
    一年度執字第四一一五號民事卷宗。
    理      由
一、上訴人起訴主張：坐落於彰化縣彰化市○○○段第五二八之二地號土地上，由訴
    外人豪隆公司建有豪隆獅子王公寓大樓一棟，上訴人於八十六年底分別向該公司
    購買樓層房屋，於八十八年六月二十二日取得所有權，並於同年七月十三日完成
    點交，而上訴人住戶所組豪隆獅子王管理委員會亦同時成立，豪隆公司乃於同年
    九月十二日將所有公共設施移交給管理委員會，依民法第六十八條規定，上訴人
    自依法取得系爭圍牆之所有權，系爭建物（圍牆）之所有權屬「豪隆獅子」大廈
    全體住戶所有，並非屬豪隆公司，是被上訴人於八十九年十一月十三日提起之訴
    訟，其既判力不及上訴人，被上訴人以該判決為執行名義查封上訴人所有之建築
    物，顯然有誤，為此依強制執行法第十五條規定，請求撤銷鈞院九十一年執洪字
    第四一五號返還土地強制執行事件，就系爭圍牆所為查封之強制執行程序等語。
二、被上訴人則以：系爭圍牆係訴外人豪隆公司原始建築，上訴人並未證明系爭圍牆
    屬獅子王大廈全體住戶所有，其不得提起第三人異議之訴，又系爭圍牆與主體建
    物並不相連，縱使拆除並不影響整棟大廈之效用，且系爭圍牆是無權占用被上訴
    人土地，與合法建造在原始起造人建造大樓之土地上之圍牆不能相提並論，不能
    以原始起造人已將大樓交付全體住戶使用，即認為全體住戶一併取得系爭圍牆之
    所有權。況即使上訴人違章建築，原審認違章建築之買受人不得提起第三人異議
    之訴，亦適法有據等語置辯。
三、查系爭圍牆為訴外人豪隆公司所建造，而該圍牆其中有面積０．００一七公（頃
    即本院九十年度彰簡字第四七四號民事判決所附之鑑定圖中之Ｃ－Ｄ－Ｅ－Ｆ－
    Ｃ連接線區），係坐落於被上訴人所有彰化市○○段五二八之三地號土地，業經
    被上訴人起訴請求訴外人豪隆公司拆除系爭圍牆，並經本院判決訴外人豪隆公司
    應將系爭圍牆拆除確定，現由被上訴人聲請強制執行等事實，業經本院調取九十
    年度彰簡字第四七四號、九十年度簡上字第二六八號、九十一年度執字第四一一
    五號民事卷宗查明，且為兩造所不爭執，應堪認為真實。
四、次查，上訴人主張系爭圍牆為其及「豪隆獅子」大廈住戶共有之事實，為被上訴
    人所否認，上訴人自應舉證以實其說。對此，被上訴人雖主張系爭圍牆及豪隆獅
    子大廈為訴外人豪隆公司原始建造，依民法第六十八條規定，系爭圍牆為該大廈
    之從物，豪隆公司已將系爭大樓所有權移轉與該大廈共有人，該大廈之共有人已
    取得系爭圍牆之所有權云云。惟按民法第六十八條所謂之從物，既非主物之成物
    ，自須為獨立之物。而圍牆非屬獨立之不動產，與其所坐落之土地相結合後，即
    有密切不可分之關係，非經毀損或改變其性質，不能分離，是圍牆應為其坐落土
    地之成分，並非獨立之物。則系爭圍牆越界部分既係建造於被上訴人所有之土地
    ，依上開說明，已成為被上訴人土地之成分，並非獨立之物，上訴人自無從依民
    法第六十八條規定取得所有權。從而，上訴人主張其已依民法第六十八條之規定
    ，取得系爭圍牆之所有權，或取得未登記之不動產之事實上處分權云云，均有未
    合，自不足採。
五、按第三人就執行標的物有足以排除強制執行之權利者，得於強制執行程序終結前
    ，向執行法院對債權人提起異議之訴。強制執行法第十五條定有明文，惟第三人
    異議之訴必就執行標的物有所有權、典權、質權、留置權存在，而足以排除強制
    執行之權利者始得為之，業經最高法院著有四十四年年台上字第七二一號判例可
    稽。查本件上訴人既未能取得系爭圍牆越界部分之所有權，其復未證明有何足以
    排除強制執行之權利，是其依強制執行法第十五條規定，請求撤銷鈞院九十一年
    執洪字第四一一五號返還土地強制執行事件就系爭圍牆越界部分所為查封之強制
    執行程序，為無理由，應予駁回。原審就上訴人之請求，為上訴人敗訴之判決，
    其理由雖不相同，惟其結果並無二致，原判決仍應予維持，上訴意旨指摘原判決
    不當，求予廢棄改判如其聲明所示，為無理由，應予駁回。
六、據上論結，本件上訴為無理由，依民事訴訟法第四百三十六條之一第三項、第四
    百四十九條第二項、第七十八條、第八十五條第一項前段，判決如主文。
中      華      民      國    九十二    年      五      月      七     日
                            臺灣彰化地方法院民事第二庭
~B審判長法官  何志通
~B法      官  廖國佑
~B法      官  羅秀緞
右為正本係照原本作成
不得上訴。
~B法院書記官  黃當易
中      華      民      國    九十二     年     五      月      十四    日


司法院資訊處製作；財團法人民間司法改革基金會備份。
